臺灣高等法院臺南分院刑事判決　　　　100年度上訴字第778號
上　訴　人　黃信華
即　被　告
指定辯護人　本院公設辯護人簡松柏
上列上訴人因偽造有價證券案件，不服台灣雲林地方法院100年
度訴字第266號中華民國100年6月30日第一審判決（起訴案號：
台灣雲林地方法院檢察署99年度調偵字第395號），提起上訴，
本院判決如下：
    主  文
上訴駁回。
    事  實
一、黃信華與林孟璇係朋友關係，其為順利向林孟璇借得款項，
    明知未獲其子黃柏瑜之授權或同意簽發票據，竟基於意圖供
    行使之用而偽造有價證券之犯意，於民國98年8月20日下午
    某時許，在雲林縣莿桐鄉○○村○○路41號住處，偽造黃柏
    瑜名義簽發票據號碼596777號、發票日98年8月20日、到期
    日99年3月20日、票面金額新台幣（下同）20萬元之本票1紙
    （本票發票人欄偽造之簽名誤寫「柏」為「珀」，下稱系爭
    本票），交付林孟璇作為同日向其借款20萬元之擔保而行使
    ，足以生損害於林孟璇及黃柏瑜。嗣黃信華於本票到期後未
    依約還款，經林孟璇至黃信華戶籍地向黃信華母親詢訪後，
    始悉上情。
二、案經林孟璇訴由台灣雲林地方法院檢察署檢察官偵查起訴。
    理  由
壹、程序方面
    按被告以外之人於審判外之言詞或書面陳述，除法律有規定
    者外，不得作為證據，刑事訴訟第159條第1項定有明文；又
    被告以外之人於審判外之陳述，雖不符前4條（即刑事訴訟
    法第159條之1至之4）之規定，而經當事人於審判程序同意
    作為證據，法院審酌該言詞陳述或書面陳述作成時之情況，
    認為適當者，亦得為證據，復為同法第159條之5第1項所明
    定。本件被告以外之人於審判外之陳述，均經檢察官、被告
    及辯護人於本院審理中表示同意作為本案之證據（本院卷第
    19頁），本院審酌該言詞及書面陳述作成時之情況，核無違
    法取證或其他瑕疵，認為以之作為證據為適當，均有證據能
    力。
貳、實體方面
一、上揭事實，業據被告黃信華坦承不諱，核與證人即告訴人林
    孟璇、被害人黃柏瑜於偵查中證述情節相符（見他字420號
    偵卷第3-5頁、偵字3608號偵卷第12頁、20-22頁、36頁），
    並有系爭本票影本1紙附卷可稽（見警卷第7頁），足認被告
    自白與事實相符，堪以採信。本院審理中，被告雖又陳稱：
    「未簽名前我有口頭告訴黃柏瑜，但他沒有回答，被提示後
    ，黃柏瑜會害怕，所以我就幫他擔起來」云云，惟被告於偵
    、審中均承認本件偽造本票之犯行（見3608號偵卷第1頁、
    調偵395號偵卷第14頁、原審卷第26頁、44頁背面），於本
    院審理中亦自承：「在本票上簽『黃珀瑜』姓名時，黃柏瑜
    並不在場」等語（見本院卷第21頁），足證被告上開所辯，
    應係事後卸責之詞，並非可信。又被告雖將「黃柏瑜」之姓
    名誤寫為「黃珀瑜」，然被告於偵查中已自承在本票上簽「
    黃珀瑜」姓名，係代表其子「黃柏瑜」無誤，僅因識字太少
    才誤寫（見3608號偵卷第35頁）；且被告與被害人林孟璇、
    黃柏瑜於偵查中均出具調解同意書（見3608號偵卷第38-40
    頁），經檢察官轉介雲林縣斗六市調解委員會就本案進行調
    解，有調解書在卷可按（見調偵395號偵卷第2-3頁，調解聲
    請人「黃柏瑜」仍誤寫為「黃珀瑜」），足認被告在本票上
    誤寫「黃珀瑜」，並不影響被害人「黃柏瑜」受害之事實。
    本件事證明確，被告犯行堪以認定，應依法論科。
二、論罪科刑：
  (一)核被告所為，係犯刑法第201條第1項偽造有價證券罪。被告
    在系爭本票上偽造「黃珀瑜」署押之行為，為偽造有價證券
    之階段行為，被告行使偽造有價證券之低度行為，亦應為偽
    造之高度行為所吸收，均不另論罪。
  (二)按刑之量定，為求個案裁判之妥當性，法律固賦予法院裁量
    權，但此項裁量權之行使，除應依刑法第57條規定，審酌行
    為人及其行為等一切情狀，為整體之評價，並應顧及比例原
    則與平等原則，使罪刑均衡，輕重得宜，以契合社會之法律
    感情。且適用刑法第59條酌量減輕刑度時，並不排除同法第
    57條所列舉10款事由之審酌（最高法院70年度第6次刑事庭
    會議決議）。查刑法第201條第1項偽造有價證券罪之法定最
    低刑為3年以上有期徒刑，然同為偽造有價證券之人，其原
    因動機不一，犯罪情節未必盡同，或有專以偽造大量有價證
    券販售圖利，亦有僅止於作為清償債務或供作擔保使用者，
    其偽造有價證券行為所造成危害社會之程度自屬有異，法律
    科處此類犯罪，所設之法定最低本刑卻同為「3年以上有期
    徒刑」，不可謂不重，於此情形，自非不可依客觀犯行與主
    觀惡性二者加以考量其情狀，是否有可憫恕之處，而適用刑
    法第59條規定酌量減輕其刑，期使個案裁判之量刑能符合罪
    刑相當原則。
    本件被告偽造之本票僅1張，且係供作擔保借款之用，並未
    對市場交易秩序產生重大危害，與一般重大擾亂金融秩序之
    經濟犯罪迥異，又被告已與告訴人達成和解，有雲林縣斗六
    市調解委員會99年調字第552號調解書1份在卷可稽（見調偵
    395號偵卷第2-3頁），衡量被告犯罪情節及犯罪所造成之損
    害，本院認為縱處以法定最低刑度，猶嫌過苛，情輕法重，
    其犯罪之情狀顯可憫恕，客觀上足以引起一般之同情，爰依
    刑法第59條規定酌予減輕其刑。
  (三)原審以被告之犯罪事證明確，論以上開刑法罪名，依同法第
    59條規定酌減其刑，並審酌被告未得其子黃柏瑜之授權或同
    意，即擅自以其名義簽發系爭本票，造成黃柏瑜信用受損及
    告訴人林孟璇財產損失之風險，行為應予非難，惟衡酌被告
    事後坦承犯行，頗具悔意，態度良好，且已與告訴人達成和
    解，經告訴人表示被告已按期履行和解條件，希望給予機會
    （見原審卷第27頁），並考量被告本案犯罪手段尚屬平和，
    犯罪所生損害非鉅等一切情狀，量處有期徒刑1年8月，並依
    刑法第205條規定沒收系爭本票1紙（含本票上偽造之「黃珀
    瑜」署押1枚）。復認被告前曾因違反動產擔保交易法案件
    ，經原審法院於95年12月7日以95年度六簡字第418號判處有
    期徒刑6月確定，嗣被告該案所犯動產擔保交易法第38條之
    罪，雖於96年7月11日經修正廢除刑罰而免其刑之執行，然
    處罰之裁判確定後，法律變更不處罰其行為，依刑法第2條
    第3項規定，僅「免其刑之執行」，其罪刑宣告仍然存在，
    不能解為刑之宣告失其效力，故後案判決前，被告已因前案
    受有期徒刑以上刑之宣告，即不合於刑法第74條第1項第1款
    緩刑之要件，至於前案之宣告刑已否執行，則在所不問，苟
    無同法第76條刑之宣告失其效力之情形，即不得於後案宣告
    緩刑（最高法院54年台非字第148號判例、台灣高等法院暨
    所屬法院93年法律座談會刑事類提案第1號審查意見）。本
    件被告前因故意犯罪所受有期徒刑之宣告，既未執行完畢或
    經赦免，亦不符合刑法第74條第1項第2款之情形，無從為緩
    刑之宣告。
  (四)經核原判決認事用法，均無不合，量刑亦稱妥適，被告提起
    上訴，以未宣告緩刑、量刑過重為由，指摘原判決不當，非
    有理由，應予駁回。
據上論結，應依刑事訴訟法第368 條判決如主文。
本案經檢察官趙中岳到庭執行職務。
中    華    民    國   100    年    9     月    22    日
                  刑事第三庭    審判長法  官  高明發
                                      法  官  夏金郎
                                      法  官  楊清安
以上正本證明與原本無異。
如不服本判決應於收受送達後10日內向本院提出上訴書狀，其未
敘述上訴理由者，並得於提起上訴後10日內向本院補提理由書（
均須按他造當事人之人數附繕本）「切勿逕送上級法院」。
                                      書記官  蔡蘭櫻
中    華    民    國   100    年    9     月    23    日
附錄本案論罪科刑法條：
中華民國刑法第201條（有價證券之偽造變造與行使罪）
意圖供行使之用，而偽造、變造公債票、公司股票或其他有價證
券者，處3年以上10年以下有期徒刑，得併科3千元以下罰金。
行使偽造、變造之公債票、公司股票或其他有價證券，或意圖供
行使之用，而收集或交付於人者，處1年以上7年以下有期徒刑，
得併科3千元以下罰金。